最高法院民事判決　　　　　　　　　　　　　　　　八十八年度台上字第一四四號
　　上　訴　人　丙 ○ ○
　　被 上訴 人　甲 ○ ○
　　　　　　　　乙○○○
　　　　　　　　己 ○ ○
　　　　　　　　庚○○○
　　　　　　　　戊 ○ ○
　　　　　　　　丁 ○ ○
右當事人間請求損害賠償事件，上訴人對於中華民國八十七年三月二十三日台灣高等
法院高雄分院第二審判決（八十六年度重訴字第三二號），提起上訴，本院判決如左
：
    主  文
原判決關於命上訴人給付及該訴訟費用部分廢棄，發回台灣高等法院高雄分院。
    理  由
本件被上訴人主張：上訴人於民國八十五年一月十一日上午零時三十分駕駛農機車，
行經高雄縣大寮鄉○○○路二三五之一號前，疏未注意變換車道應注意安全距離，及
於夜間行駛車後應有充足之燈光警示，貿然由外側車道，變換車道駛入內側車道，致
使在內側車道由訴外人黃柏森所駕駛之ＹＢ－六一六六號自用小客車閃避不及，自後
追撞，因而使坐於該小客車內之蘇進忠、黃國安、林建安死亡。被上訴人甲○○、乙
○○○為林建安之父、母，被上訴人己○○、庚○○○為蘇進忠之父、母，被上訴人
戊○○、丁○○為黃國安之父、母，各受蘇進忠、黃國安、林建安之扶養，並因其死
亡為其治喪，精神上亦受有極大之痛苦，自得請求上訴人給付喪葬費、扶養費及精神
慰藉金等情，求為命上訴人給付甲○○新台幣（下同）一百七十六萬一千五百五十七
元，乙○○○一百四十五萬二千零六十六元，己○○一百八十四萬一千六百元，庚○
○○一百五十六萬零五百八十六元，戊○○一百八十三萬二千零七十六元，丁○○一
百五十一萬八千八百八十二元及均自八十六年十月十九日起至清償日止，按年息百分
之五計算利息之判決（被上訴人請求各超過上開金額部分，經原審判決其敗訴，未據
聲明不服，已告確定）。
上訴人則以：本件車禍經第一、二審刑事判決認定搭載被害人蘇進忠等三人之司機黃
柏森同有過失責任，判處罪刑確定在案，黃柏森係被害人之使用人，應依民法第二百
二十四條、第二百十七條第一項規定，減輕或免除伊之賠償金額。且被上訴人請求扶
養費及精神慰撫金之金額，亦嫌過高等語，資為抗辯。
原審判命上訴人給付，無非以：上訴人於八十五年一月十一日上午零時三十分許，駕
駛農機車行經高雄縣大寮鄉○○○路二三五之一號前，疏未注意變換車道應注意安全
距離，且於夜間行駛車後應有充足之燈光警示，竟貿然由外側車道，變換車道駛入內
側車道，致使在內側車道行駛，由黃柏森所駕駛之小客車閃避不及，自後追撞，使坐
於黃車內之蘇進忠、黃國安、林建安死亡之事實，為上訴人所不爭，上訴人因本件車
禍，觸犯過失致人於死罪，亦經刑事法院判處有期徒刑七月確定在案。被上訴人依民
法第一百八十四條、第一百九十二條、第一百九十四條之規定，請求上訴人給付喪葬
費、扶養費及精神慰藉金，於法自屬有據。茲審酌其請求之金額如下：(一)精神慰藉金
部分：甲○○、乙○○○為林建安之父母，己○○、庚○○○為蘇進忠之父母，戊○
○、丁○○為黃國安之父母。林建安係六十年二月四日生，蘇進忠為六十一年七月二
十日生，黃國安係六十年十月九日生，有戶籍謄本足按，均係年青突遭橫禍，被上訴
人為死者之父母，白髮人送黑髮人，精神自屬痛苦萬分，經斟酌被上訴人所受教育不
高，平日以務農或打工為業，所得不多，喪子後將來頓失依靠，景況堪憐，認甲○○
、乙○○○、己○○、庚○○○、戊○○、丁○○請求精神慰藉金各以一百二十萬元
為適當。(二)喪葬費部分：甲○○為其子林建安、己○○主張為其子蘇進忠、戊○○主
張為其子黃國安分別支出喪葬費三十五萬元，甲○○、己○○、戊○○各請求上訴人
給付三十五萬元喪葬費，應予准許。(三)扶養費部分：甲○○係二十九年三月六日生，
乙○○○係三十三年十二月二十一日生；己○○係三十一年八月十一日生，庚○○○
係三十六年九月二十五日生；戊○○係二十九年五月一日生，丁○○係三十一年十一
月十六日生，均有戶籍謄本足憑，依八十年內政部統計之簡易生命表，甲○○、乙○
○○、己○○、庚○○○、戊○○、丁○○應受扶養之餘命依序為二十一年、二十七
年、二十二年、三十年、二十一年、二十五年。依綜合所得稅扶養親屬寬減額每年六
萬元計算，並依霍夫曼法扣除中間利息，甲○○得請求八十四萬六千二百二十八元，
乙○○○得請求一百萬八千二百六十四元，甲○○、乙○○○之子女除林建安外，尚
有長女林美鳳、次女林美伶、三女林美妙三人，平均分擔後，甲○○得請求二十一萬
一千五百五十七元，乙○○○得請求二十五萬二千零六十六元；己○○得請求八十七
萬四千八百元，庚○○○得請求一百零八萬一千七百五十八元，己○○、庚○○○之
子女除蘇進忠外，尚有長女蘇靜梅、長子蘇進一，平均分擔結果，己○○得請求二十
九萬一千六百元，庚○○○得請求三十六萬五百八十六元；戊○○得請求八十四萬六
千二百二十八元，丁○○得請求九十五萬六千六百四十六元，戊○○、丁○○之子女
除黃國安外，尚有長女黃麗娟、長男黃國賢，平均分擔結果，戊○○得請求二十八萬
二千零七十六元，丁○○得請求三十一萬八千八百八十二元。從而被上訴人請求上訴
人給付：甲○○一百七十六萬一千五百五十七元、乙○○○一百四十五萬二千零六十
六元、己○○一百八十四萬一千六百元、庚○○○一百五十六萬零五百八十六元、戊
○○一百八十三萬二千零七十六元、丁○○一百五十一萬八千八百八十二元及均自起
訴狀繕本送達之翌日即八十六年十月十九日起至清償日止，按年息百分之五計算之利
息部分，為有理由，應予准許等詞，為其判斷之基礎。
惟按刑事判決所認定之事實，雖無當然拘束獨立民事訴訟判決之效力，但刑事判決認
定犯罪所由生之理由，如經當事人引用，民事法院即不得恝置不論。本件上訴人於原
審抗辯：本件車禍經第一、二審刑事法院認定伊與搭載被害人蘇進忠等三人之司機黃
柏森同負過失責任，以黃柏森過失致人於死，處有期徒刑七月確定在案，黃柏森為被
害人蘇進忠、黃國安、林建安之使用人，應依民法第二百二十四條、第二百十七條第
一項規定減輕其賠償金額等語（見原審卷二三頁），經核台灣高雄地方法院八十五年
度交易字第三五四號及台灣高等法院高雄分院八十六年度交上訴字第五二號刑事判決
，認定黃柏森於車禍當時之車速已逾時速七十公里，屬超速行使；再依汽車行駛距離
及反應距離一覽表所示，黃柏森以時速七十公里以上之速度行駛，至見及上訴人之農
耕機後緊急煞車時，兩車距離應在四十二公尺之外，但黃柏森於四十二公尺前竟仍疏
於注意車前狀況，其就本件車禍之發生，同有過失云云。原審就刑事法院認定被害人
之使用人黃柏森應負共同過失之理由及其所憑之證據有無不當，恝置不論，遽為相異
之認定，非無可議。又法院對於精神慰藉金之量定，應斟酌兩造身分、地位暨經濟狀
況，以及被害人所受痛苦之程度，為衡量之標準。原審僅審酌被上訴人所受教育不高
，所得不多，喪子後將來頓失依靠，景況堪憐，即認被上訴人請求精神慰藉金各以一
百二十萬元為適當，亦有未當。上訴論旨，指摘原判決關於其不利部分為不當，求予
廢棄，非無理由。
據上論結，本件上訴為有理由。依民事訴訟法第四百七十七條第一項、第四百七十八
條第一項，判決如主文。
中      華      民      國    八十八    年      一      月    二十二    日
                              最高法院民事第五庭
                                  審判長法官  吳  啟  賓
                                        法官  洪  根  樹
                                        法官  謝  正  勝
                                        法官  劉  福  來
                                        法官  黃  熙  嫣
      右正本證明與原本無異
                                              書  記  官
中      華      民      國    八十八    年      二      月     十一     日
